【裁判字號】    89,台上,4743
【裁判日期】    890810
【裁判案由】    煙毒（毒品違害防制條例）
【裁判全文】
最高法院刑事判決                              八十九年度台上字第四七四三號
    上  訴  人   甲○○
右上訴人因煙毒（毒品危害防制條例）案件，不服台灣高等法院中華民國八十九年五
月二十六日第二審更審判決（八十九年度上更(二)字第二六二號，起訴案號：台灣台北
地方法院檢察署八十七年度偵字第三六○、三九六七號），提起上訴，本院判決如左
：
    主  文
原判決關於罪刑部分撤銷。
甲○○連續販賣毒品，累犯，處有期徒刑拾肆年。
海洛因二十五包驗餘淨重共柒拾柒點陸肆公克、含海洛因殘渣（海洛因殘渣合計零點
零參公克）之分裝袋六袋均沒收銷燬；電子磅秤、攪拌機各壹台、分裝袋計伍佰柒拾
貳個、新台幣六萬元均沒收。
    理  由
本件原判決認定上訴人甲○○綽號「Ａ將」及「多歲」，曾因施用毒品罪，經原審判
處有期徒刑二年六月，於民國八十一年三月十四日假釋出監，至同年六月二十五日縮
刑假釋期滿執行完畢。又因施用毒品罪，經台灣士林地方法院判處有期徒刑四年三月
，於八十五年二月十七日假釋出獄，於假釋期間，基於意圖營利而販賣毒品之概括犯
意，連續於八十五年間在台北市某地，向綽號「楊仔」者販入數量不詳之毒品海洛因
一次，約新台幣（下同）二十萬元；又於八十六年二月間，在台北市○○路、昆明街
路口，向綽號「黃仔」者販入海洛因二次，每次約三十五公克，價格十萬元。除供己
施用外，並將之分裝以每錢即三點七公克二萬元之價格，於不詳之時間在台北市○○
○路三○八號波麗露西餐廳門口，售賣予彭雲禎三次。嗣於同年六月十日，彭雲禎為
警查獲，經警方之授意打0000000號呼叫五八八○佯向上訴人購毒，雙方約定
同日十四時，在前述波麗露西餐廳前，以二萬元之價格買賣一錢海洛因。經警員帶同
彭雲禎至上開餐廳埋伏守候，上訴人迄同日十四時四十分許仍未出現，彭雲禎再呼叫
上訴人，上訴人回覆五分鐘內到達，直至同日十五時許，上訴人始攜帶已分裝完妥之
海洛因二包出現，欲售賣予彭雲禎時，為警方在該餐廳門口當場查獲。並扣得上開海
洛因二包，另在上訴人之小客車內起獲已分裝完妥之海洛因十包（與前述二包海洛因
計十二包，驗餘淨重共三十六點五公克）。復於同年八月十九日二十一時三十分許，
在桃園縣八德市○○○街六十八號二樓之七查扣已分裝完妥之海洛因十三包（驗餘淨
重四十一點一四公克）及其所有供秤量海洛因之電子秤一台、攪拌海洛因之攪拌機（
含有海洛因殘渣）一台暨供分裝海洛因之分裝袋五百七十二個、含有海洛因殘渣（驗
餘合計淨重零點零三公克）之分裝袋六個等情。係以上開事實，業據上訴人於警訊中
自白：向綽號「黃仔」者販入海洛因後，將十萬元的份量分裝成十包，每包賣一萬五
千元，可從中獲利五萬元，確有售賣海洛因予彭雲禎等情不諱，核與證人彭雲禎於警
訊中所供：海洛因係向綽號「多歲」者購買，自小與綽號「多歲」者均住在台北市○
○○路附近，當時便已認識，從八十六年二月十日左右開始，向他購買海洛因三次，
每次約一錢，代價二萬元，交易地點均在台北市○○○路波麗露西餐廳門口等語，大
致相符。（販賣海洛因之價格以彭雲禎之供述為實在），並有海洛因十二包驗餘淨重
三十六點五公克；海洛因十三包驗餘淨重四十一點一四公克及含有海洛因殘渣合計淨
重零點零三公克之分裝袋六只扣案可稽，該等毒品均經法務部調查局鑑驗確係海洛因
屬實，亦有法務部調查局鑑定通知書附卷可憑；此外復有扣案之電子秤一台、攪拌機
（含有海洛因殘渣）一台、分裝袋五百七十二個在卷可證，為其所憑之證據及認定之
理由。而以上訴人所辯：扣案之海洛因係供己施用，非供販賣，電子秤係用以秤量買
進之海洛因重量，攪拌器則係用以攪拌梅粉之用者，均非供販毒所用，而彭雲禎係遭
警刑求而為不實之自白，其證詞不實云云；彭雲禎事後亦附和上訴人之辯詞，略謂：
祇向上訴人索過海洛因，未付錢，上訴人未曾賣過海洛因云云。但彭雲禎與上訴人係
多年鄰居並無仇隙，且經警方授意向上訴人佯購海洛因，上訴人確攜毒前來販賣，足
認彭雲禎警訊中之證詞應為真實可採。況彭雲禎未曾主張遭警方刑求，反計誘上訴人
出面售毒，上訴人所辯無非飾詞卸責，彭雲禎亦屬事後迴護之詞，均無足採信。至證
人張添貴所證：農曆七月十五日隔天，曾還上訴人十萬元等語。此項證詞，與上訴人
售賣海洛因予彭雲禎之事實並不相干，亦不足為上訴人有利之證明。並以海洛因價格
昂貴，政府查緝甚嚴，上訴人以十萬元之價格販入三十五公克之海洛因，而以三點七
公克二萬元之價格售賣與他人，其有營利之意圖甚明。事證明確，犯行足堪認定，均
於理由內逐一指駁及說明。因認上訴人所為，係犯行為時肅清煙毒條例第五條第一項
之販賣毒品罪，惟上訴人行為後毒品危害防制條例已於八十七年五月二十日公佈，同
月二十二日生效，該條例將海洛因列為第一級毒品管理，關於販賣毒品罪，該條例第
四條第一項有較重處罰之規定。比較新舊法結果，仍以肅清煙毒條例規定對上訴人較
為有利，自應適用肅清煙毒條例第五條第一項之規定處罰。其中上訴人於八十六年六
月十日售賣毒品與彭雲禎之犯行，彭雲禎係因警方之授意而出面誘捕上訴人，並無購
毒之真意，此部分之行為，應論以未遂犯。其先後多次既遂及未遂犯行，時間密接，
所犯構成要件相同之罪名，顯係基於概括之犯意，反覆為之，應依連續犯論以一販賣
毒品既遂罪。又其持有毒品之低度行為為販賣毒品之高度行為所吸收，不另論罪。再
上訴人曾因施用毒品罪，經原審判處有期徒刑二年六月，於八十一年三月十四日假釋
出監，至同年六月二十五日縮刑假釋期滿執行完畢，有台灣高等法院檢察署刑案紀錄
簡覆表附卷可徵，其於五年內再犯有期徒刑以上之本罪，係屬累犯，但其法定刑為死
刑、無期徒刑，依法不得加重。又查上訴人所販入之毒品多數供己施用，少數始售賣
予他人，其所售賣之對象僅彭雲禎一人、次數不多、數量稀少，犯罪情節尚屬輕微，
足堪憫恕，如處以法定最低度刑仍嫌過重，乃依刑法第五十九條規定減輕其刑。因而
撤銷第一審之不當判決，援引肅清煙毒條例第五條第一項、第十二條、第十三條第一
項，刑法第十一條、第二條第一項但書、第五十六條、第四十七條、第五十九條，審
酌上訴人之素行及其犯罪之動機、目的、手段、次數、危害社會之程度，犯罪後之態
度等一切情狀，論上訴人以連續販賣毒品罪，累犯，量處有期徒刑十四年。並將扣案
之毒品海洛因二十五包驗餘淨重七十七點六四公克及含有海洛因殘渣（驗餘淨重零點
零三公克）之分裝袋六袋，依法沒收銷燬。電子秤、攪拌機各一台、分裝袋五百七十
二個係上訴人所有供犯罪所用之物，併依法宣告沒收。至上訴人於八十六年六月十日
下午三時許，為警查獲時曾扣得現款六萬元，並非當日或以前販毒所餘留之財物；另
於八十六年八月十九日所扣得之現金十萬元，亦查無其他證據足資證明為販毒所得之
財物，均不為沒收之諭知。復說明公訴意旨另指上訴人曾於八十六年二月間至八月間
，曾售賣海洛因予鄭武勇乙節，經查尚屬不能證明犯罪，因公訴人認此部分行為與有
罪之部分有裁判上一罪關係，爰不另為無罪之諭知等情綦詳。原無不合。上訴意旨就
原審取捨證據及證據證明力判斷之審判職權行使，任憑己見再事爭執：證人彭雲禎之
證詞不實、扣案之毒品係供上訴人自己施用，非圖販賣云云，亦無可取。惟查：販賣
毒品罪，並不以販入之後復行賣出為構成要件，但使以營利為目的，將毒品購入或將
之賣出，有一於此，其犯罪即經完成，毒品及價金縱尚未交付，均不得視為未遂。是
行為人倘係以營利為目的而販入毒品，雖因嗣後經警授意第三人佯裝購買誘出交易而
被捕，致未能賣出，然其原先販入毒品之行為已經完成，仍應以販賣既遂罪論處。原
判決既認定上訴人基於意圖營利而販賣毒品之概括犯意，連續於八十五年間在台北市
某地，向綽號「楊仔」者販入數量不詳之海洛因一次，約二十萬元；又於八十六年二
月間，在台北市○○路、昆明街路口，向綽號「黃仔」者販入海洛因二次，每次約三
十五公克，價格十萬元。嗣於八十六年六月十日，彭雲禎經警方之授意打電話呼叫上
訴人佯稱欲以二萬元之價格向其購賣一錢海洛因，上訴人依約攜帶海洛因二包，前往
指定之地點欲售賣予彭雲禎時，為警方當場查獲等情。則上訴人意圖營利，於販入海
洛因之初，其犯罪已經完成，即應視為既遂，縱彭雲禎係因警方之授意出面佯裝購買
，並無購毒之真意，仍不得視為未遂。原判決將此次之行為論以未遂犯，自有適用法
則不當之違法。又犯肅清煙毒條例第五條販賣毒品之罪者，其因犯罪所得之財物應沒
收之，該條例第十三條第一項規定甚明。且此項規定，係刑法第三十八條第一項第三
款、第三項但書之特別規定，採義務沒收主義，故販毒所得之金錢，均應宣告沒收，
不以當場搜獲扣押者為限。原審既認定上訴人以每錢海洛因二萬元之價格，在台北市
○○○路三○八號波麗露西餐廳門口，售賣予彭雲禎三次，得款六萬元（未扣案），
並無證據顯示已經費失而不存在，原判決未將其販毒所得之財物六萬元，依同條例第
十三條第一項宣告沒收，併有判決不適用法則之違誤。顧此項違誤尚不影響於事實之
確定，可據以為裁判，爰將原判決關於罪刑部分撤銷，酌情仍量處有期徒刑十四年。
並將扣案之毒品海洛因計二十五包驗餘淨重七十七點六四公克及含有海洛因殘渣（驗
餘淨重零點零三公克）之分裝袋六袋，依法宣告沒收銷燬；電子秤、攪拌機各一台、
分裝袋五百七十二個及販毒所得六萬元，併予宣告沒收，期臻適法。
據上論結，應依刑事訴訟法第三百九十七條、第三百九十八條第一款，肅清煙毒條例
第五條第一項、第十二條、第十三條第一項，刑法第十一條、第二條第一項但書、第
五十六條、第四十七條、第五十九條，判決如主文。
中      華      民      國    八十九    年      八      月      十      日
                              最高法院刑事第六庭
                                  審判長法官  紀  俊  乾
                                        法官  黃  正  興
                                        法官  陳  東  誥
                                        法官  張  春  福
                                        法官  韓  金  秀
      右正本證明與原本無異
                                              書  記  官
中      華      民      國    八十九    年      八      月     十五     日


司法院資訊處製作；財團法人民間司法改革基金會備份。
